【裁判字號】    98,訴,3944
【裁判日期】    990128
【裁判案由】    偽造文書等
【裁判全文】
臺灣板橋地方法院刑事判決              98年度訴字第3944號
公  訴  人  臺灣板橋地方法院檢察署檢察官
被      告  甲○○
上列被告因偽造文書等案件，經檢察官提起公訴（九十八年度偵
字第一六九七一、二四八六二號），本院判決如下：
    主  文
甲○○幫助意圖為自己不法之所有，以詐術使人將本人之物交付
，累犯，處有期徒刑伍月，如易科罰金，以新臺幣壹仟元折算壹
日。又收受贓物，累犯，處拘役參拾日，如易科罰金，以新臺幣
壹仟元折算壹日。又共同行使偽造私文書，足以生損害於他人，
累犯，處有期徒刑陸月，如易科罰金，以新臺幣壹仟元折算壹日
，偽造如附表編號１、２、５、６所示交易簽單上之「陳冠宏」
簽名肆枚沒收。其中有期徒刑部分應執行有期徒刑拾月，如易科
罰金，以新臺幣壹仟元折算壹日，偽造如附表編號１、２、５、
６所示交易簽單上之「陳冠宏」簽名肆枚沒收。
    事  實
一、甲○○前於民國八十六年間因偽造文書案件，經本院以八十
    七年度訴緝字第二二一號判處有期徒刑二年二月確定；復於
    八十八年間因偽造有價證券案件，經臺灣高等法院以八十八
    年度上訴字第二一四０號判處有期徒刑一年二月確定；再於
    八十八年間因竊盜、偽造文書等案件，經本院以八十八年度
    易字第二四八號各判處有期徒刑四月、三月確定；又於八十
    七年間因搶奪、行使偽造私文書等案件，經臺灣士林地方法
    院以八十八年度訴字第六六一號各判處有期徒刑二年、一年
    確定，嗣經臺灣士林地方法院以九十年度聲字第三八二號裁
    定，將上開六罪定應執行刑為有期徒刑六年六月，於九十年
    七月二十七日縮短刑期假釋出監，所餘刑期付保護管束，嗣
    因保護管束期間內違反應遵守事項情節重大，經撤銷假釋執
    行殘刑三年六月十日。復於九十一年間因竊盜案件，經本院
    以九十三年度簡字第一七七四號判處有期徒刑三月確定；再
    於九十二年間因行使偽造私文書、偽造署押等案件，經臺灣
    桃園地方法院以九十三年度訴字第一七一號各判處有期徒刑
    一年十月、七月確定；再於九十三年間因竊盜、行使偽造私
    文書、偽造署押等案件，經臺灣桃園地方法院以九十三年度
    易字第七六六號各判處有期徒刑六月、九月、三月確定，嗣
    經同法院以九十六年度聲減字第四二一二號裁定，將上開六
    罪各減刑為有期徒刑一月十五日、十一月、三月十五日、三
    月、四月十五日、一月十五日，應執行有期徒刑一年十月，
    並與前開殘刑接續執行，於九十七年九月十二日縮短刑期假
    釋出監，所餘刑期付保護管束，於九十七年十一月十六日保
    護管束期滿執行完畢。
二、詎甲○○仍不知悔改，雖可預見若提供帳戶之提款卡及密碼
    供不熟識之人使用，可能幫助犯罪集團作為詐騙他人之用，
    致被害人匯入款項後，再予提領運用，竟仍不違背其本意，
    基於幫助詐欺取財之犯意，於前案執行完畢後之九十七年十
    一月十八日，在不詳地點，將其甫向「萬泰商業銀行三重分
    行」申請補發之帳號000000000000號帳戶存摺
    、提款卡、印鑑及密碼，交付真實姓名年籍均不詳之成年人
    ，而以此方式幫助該人及其所屬之詐欺集團成員從事詐欺取
    財之犯行。嗣該詐欺集團成員取得上開帳戶後，即意圖為自
    己不法之所有，於九十七年十一月二十一日二十三時許，化
    名「小馨」透過網路聊天室，向丁○○佯稱可相約見面進行
    援交，再以電話向丁○○佯稱須先以自動櫃員機確認其身分
    並非警察云云，致丁○○陷於錯誤，前往自動櫃員機依詐騙
    集團成員指示操作，而於翌日一時二十九分、一時三十九分
    許，接續匯款新臺幣（下同）二萬九千九百七十九元、一萬
    七千九百八十三元，至甲○○前揭帳戶後，旋由該詐騙集團
    成員提領一空。嗣經丁○○發覺有異，報警處理，始查悉上
    情。
三、又甲○○與楊順萌有金錢債務，明知楊順萌（另案偵查中）
    於九十八年四月七日下午五時許，在臺北縣板橋市○○○路
    八十九巷一弄二十三號一樓，所交付其姊戊○○所有「國泰
    世華銀行」卡號0000000000000000號信用
    卡、「台北富邦銀行」卡號00000000000000
    00號信用卡、「美商花旗銀行」卡號000000000
    0000000號信用卡，均係楊順萌於九十八年四月七日
    上午十時許（起訴書誤載為下午五時），在臺北縣板橋市自
    強新村三十四號二樓所竊得之贓物，竟仍予以收受。
四、甲○○於收受上開信用卡贓物後，為抵銷楊順萌之欠款，與
    楊順萌共同基於意圖為自己不法所有及行使偽造私文書之犯
    意聯絡，由甲○○先在上開國泰世華銀行、台北富邦銀行之
    信用卡背面偽簽「陳冠宏」之簽名各一枚，再共同於同日接
    續於附表所示之時地，由甲○○偽以「陳冠宏」之名義刷卡
    ，並在附表編號１、２、５、６之信用卡簽單聯上偽造「陳
    冠宏」之簽名各一枚，持以行使交付各特約商店，致使特約
    商店或金融機構陷於錯誤，誤以為係陳冠宏持信用卡消費，
    而交付所購買之商品；另附表編號３、４、７則因刷卡失敗
    而未遂，附表編號８因店家發覺有異而未遂（未遂部分僅行
    使偽造陳冠宏之信用卡，但未行使偽造交易簽單文書），足
    以生損害於戊○○、陳冠宏及國泰世華銀行、台北富邦銀行
    及花旗銀行之權益。嗣甲○○、楊順萌將上開三張信用卡均
    丟棄而滅失。
五、案經新竹市警察局第二分局報請臺灣新竹地方法院檢察署呈
    請臺灣高等法院檢察署令轉臺灣板橋地方法院檢察署檢察官
    ，及臺北縣政府警察局海山分局報請同署偵查起訴。
    理  由
壹、程序方面：
    按被告以外之人於審判外之言詞或書面陳述，除法律有規定
    者外，不得作為證據；又被告以外之人於審判外之陳述，雖
    不符合同法第一百五十九條之一至第一百五十九條之四之規
    定，但經當事人於審判程序同意作為證據，法院審酌該言詞
    陳述或書面陳述作成時之情況，認為適當者，亦得為證據。
    當事人、代理人或辯護人於法院調查證據時，知有第一百五
    十九條第一項不得為證據之情形，而未於言詞辯論終結前聲
    明異議者，視為有前項之同意，刑事訴訟法第一百五十九條
    第一項及第一百五十九條之五分別定有明文。經查，本判決
    下列所引用之各該被告以外之人於審判外之陳述（包含書面
    陳述），雖屬傳聞證據，但檢察官及被告於本院準備程序及
    審判期日中，均同意此部分之證據有證據能力，且迄至言詞
    辯論終結前亦未撤回前開同意，本院審酌上開證據資料製作
    時之情況，尚無違法不當及證明力明顯過低之瑕疵，亦認為
    以之作為證據應屬適當，揆諸前開刑事訴訟法第一百五十九
    條之五規定，認前揭證據資料均有證據能力，合先敘明。
貳、實體方面：
一、訊據被告甲○○對上揭犯罪事實欄三、四之犯罪事實，於本
    院審理中坦承不諱，核與證人楊順萌、戊○○、乙○○、丙○○、張馨證述之情節大致相符，並有戊○○報案紀錄、交
    易聲明書、帳單調閱明細表、通聯紀錄等在卷可稽，此部分
    事實堪予認定。
二、又被告甲○○於本院審理中，矢口否認被訴犯罪事實欄二交
    付帳戶存摺、密碼、提款卡，用以幫助詐欺集團成員詐取財
    物之犯行，辯稱：伊之存摺、提款卡、密碼等物，係放置在
    機車置物箱內，於九十七年十一月十八日發現遺失即報案，
    伊並未交付他人使用云云。惟查：
（一）本件詐欺集團利用被告甲○○名義之帳戶，以進行援交查
      證身分名義，詐騙被害人丁○○接續匯款二萬九千九百七
      十九元、一萬七千九百八十三元等事實，業據被害人丁○○於警詢時及偵查中指述綦詳（見偵五六七０號卷第四、
      三十九頁），並有匯款資料二紙在卷可稽（見偵五六七０
      號卷第十二頁）。又被告名義之帳戶確於九十七年十一月
      二十二日有上開款項匯入，旋遭提領一空之事實，亦有萬
      泰銀行對帳單一紙附卷可按（見偵五六七０號卷第十八頁
      ），是被告之上開帳戶確供詐騙集團成員利用作為詐欺犯
      罪之工具，堪可認定。
（二）被告雖執前詞置辯，並提出報案資料為證。惟被告甫於九
      十七年十一月五日向萬泰銀行三重分行申請補發存摺、金
      融卡，旋即在機車置物箱中「遺失」；而依其所述情節，
      應係「遭人竊盜」，惟在報案筆錄中僅表示「遺失存摺」
      ，並請求核發「遺失證明」，並非向警方報案失竊，目的
      僅在取得一證明文件；而在九十七年十一月二十二日詐騙
      集團將被害人丁○○匯款提領一空後，被告始以「電話向
      銀行掛失金融卡」，而被告既知得以電話向銀行掛失，何
      以不在第一時間即作為，其時間點諸多巧合，顯係為日後
      之訴訟預作準備。況惟衡諸常情，一般人均知持有帳戶之
      提款卡、或存摺及印章，並知密碼後，即可利用提款卡或
      開存摺、印章任意自該帳戶提領現款，故一般人均會將提
      款卡、存摺與印章、密碼分別存放，以防止同時遺失而遭
      盜領之風險，被告係智識程度正常之成年人，自應具有相
      當之社會經驗、常識，竟將上開帳戶之存摺、提款卡及密
      碼一併放置於同一處所，已與常情有違。且銀行抑或郵局
      帳戶係個人使用之金融工具，其密碼為個人金融帳戶之保
      護機制，倘非由其本人告知，外人實難知悉，苟被告該金
      融帳戶確係遺失，則該行為人焉能知悉密碼而得以使用帳
      戶即非無疑。若被告之帳戶果係遺失，為何在短時間內即
      為詐欺集團成員所拾獲而加以利用，且拾獲之人又為何恰
      為詐欺集團之人，均核與事理相違。
（三）另就取得上開帳戶之第三人而言，該人既有意利用上開帳
      戶作為詐騙之工具，當無選擇一隨時可能遭真正存戶掛失
      而無法使用之帳戶之可能，輔以現今社會上，確實存有不
      少為貪圖小利而出售自己帳戶供人使用之人，是該第三人
      僅需付出少許之金錢，即可取得可完全操控而無遭掛失風
      險之帳戶，該第三人實無以此方式取得上開帳戶之必要。
      否則，若被告在該第三人尚未行詐前，或行詐後，尚未將
      帳戶內之款項提領出前，上開帳戶即被掛失，該第三人豈
      非無法遂其詐財之目的，該第三人絕無將涉及詐騙成否之
      關鍵置於如此不確定境地之可能。再者，依交易明細顯示
      ，該帳戶於九十七年十一月二十一日原有二十三元，同日
      十三時五十三分由不知名之人存入二千元（無證據證明係
      其他被害人匯入），旋於十三時五十九分跨行提領二千零
      六元（六元應為手續費），若非確知密碼可供使用，當無
      以二千元供測試之理。綜上所述，被告上開所辯，有悖社
      會一般經驗常情，顯為臨訟卸責之詞，委無可採，足認被
      告有將其上開帳戶，連同存摺、提款卡及密碼提供予真實
      姓名年籍不詳之人所屬之詐欺取財集團，供該詐欺集團成
      員利用其上開帳戶行詐欺取財。
（四）又金融帳戶為個人理財之工具，並無任何特殊之限制，一
      般民眾皆得以存入最低開戶金額之方式申請之，且個人可
      在不同之金融機構申請多數之存款帳戶使用，此乃眾所週
      知之事實，則依一般人之社會生活經驗，金融帳戶既極易
      申辦成功，如陌生人不以自己名義申請開戶，反向他人蒐
      集銀行帳戶供己使用，理應對於該帳戶之是否供合法使用
      產生合理之懷疑，是被告於提供其上開帳戶之存摺、金融
      卡交予不詳人士使用，應足以預見該幫助行為，可使該犯
      罪集團掩飾不法行為或隱匿犯罪所得款項，且亦不違反其
      本意，足見被告自有幫助詐欺及幫助恐嚇之不確定故意。
      被告上開所辯顯非可採，被告涉犯幫助詐欺罪嫌應堪認定
      。
三、核被告甲○○就犯罪事實欄二部分所為，係犯刑法第三十條
    、第三百三十九條第一項之幫助詐欺罪；就犯罪事實欄三部
    分所為，係犯刑法第三百四十九條第一項之收受贓物罪；就
    犯罪事實欄四所為，係犯刑法第二百十六條、第二百十條之
    行使偽造私文書罪、第三百三十九條第一項之詐欺取財罪、
    第三百三十九條第三項之詐欺未遂罪。其在信用卡、交易簽
    單上偽造「陳冠宏」之簽名，為偽造文書之部分行為；其偽
    造後後復持以行使，其偽造之低度行為應為行使之高度行為
    所吸收，不另論罪；又被告在密接時間內多次行使偽造之文
    書，應屬接續行為，僅論以一罪。被告與楊順萌就上開犯罪
    事實欄四之偽造文書、詐欺取財既未遂之犯行，有犯意聯絡
    、行為分擔，為共同正犯。又被告所犯行使偽造私文書與詐
    欺取財既遂、未遂罪間，係一行為觸犯數罪名之想像競合犯
    ，應依刑法第五十五條之規定從一重論以行使偽造私文書罪
    處斷。又被告有事實欄所述之前科，於九十七年十一月十六
    日執行完畢，有臺灣高等法院被告全國刑案紀錄表可證，其
    於有期徒刑執行完畢後五年內，故意再犯本件有期徒刑以上
    之罪，均為累犯，應依刑法第四十七條第一項之規定加重其
    刑。而被告所犯事實欄二幫助詐欺之犯行，應依刑法第三十
    條減輕其刑，並依先加後減之例加減之。被告所犯幫助詐欺
    、收受贓物、行使偽造文書各罪間，犯意各別，行為互殊，
    應分論併罰。爰審爰審告犯罪之動機、目的、手段，收受贓
    物之價值，幫助詐欺及詐欺犯罪各被害人所受之損害，被告
    犯罪後之態度，及已與銀行達成和解，銀行代理人亦表示不
    予追究等一切情狀，分別量處如主文所示之刑及易科罰金之
    折算標準，並就所處有期徒刑部分定其應執行之刑及易科罰
    金之折算標準，以資懲儆。
四、被告於附表編號１、２、５、６所示交易簽單上，偽造「陳
    冠宏」之簽名各一枚，合計四枚，係被告所偽造之署押，應
    依刑法第二百十九條之規定宣告沒收。至被告在國泰世華銀
    行、台北富邦銀行信用卡背面偽簽「陳冠宏」之簽名，因其
    已將該信用卡丟棄而滅失，故不再就此為沒收之諭知，附此
    敘明。
據上論斷，應依刑事訴訟法第二百九十九條第一項前段，刑法第
三十條、第三百三十九條第一項、第三項、第三百四十九條第一
項、第二百十六條、第二百十條、第五十五條、第四十七條第一
項、第四十一條第一項前段、第五十一條第五款、第二百十九條
，刑法施行法第一條之一，判決如主文。
本案經檢察官姜麗君到庭執行職務。
中    華    民    國    99    年    1     月    28    日
                  刑事第五庭  審判長法  官  鄭水銓
                                    法  官  黎錦福
                                    法  官  謝梨敏
以上正本證明與原本無異。
如不服本判決，應於收受送達後十日內向本院提出上訴書狀，其
未敘述上訴之理由者並得於提起上訴後十日內向本院補提理由書
（均須按他造當事人之人數附繕本）。
                                    書記官  翁子婷
中    華    民    國    99    年    2     月    3     日
附錄本案論罪科刑法條全文：
刑法第三百三十九條
意圖為自己或第三人不法之所有，以詐術使人將本人或第三人之
物交付者，處五年以下有期徒刑、拘役或科或併科一千元以下罰
金。
以前項方法得財產上不法之利益或使第三人得之者，亦同。
前二項之未遂犯罰之。
刑法第三百四十九條
收受贓物者，處三年以下有期徒刑、拘役或五百元以下罰金。
搬運、寄藏、故買贓物或為牙保者，處五年以下有期徒刑、拘役
或科或併科一千元以下罰金。因贓物變得之財物，以贓物論。
刑法第二百十條
偽造、變造私文書，足以生損害於公眾或他人者，處五年以下有
期徒刑。
刑法第二百十六條
行使第二百十條至第二百十五條之文書者，依偽造、變造文書或
登載不實事項或使登載不實事項之規定處斷。
附    表：
┌─────────────────────────────────┐
│（一）發卡銀行：國泰世華銀行，卡號：0000-0000-0000-0000號         │
├──┬────┬──────────────┬──────────┤
│編號│刷卡時間│特約商店                    │消費金額（新臺幣）  │
├──┼────┼──────────────┼──────────┤
│ 1  │20時1分 │正記精品男飾店（臺北縣板橋市│10,770元            │
│    │        │南雅南路1段29號）           │                    │
├──┼────┼──────────────┼──────────┤
│ 2  │20時5分 │同上                        │2,000元             │
├──┼────┼──────────────┼──────────┤
│ 3  │20時43分│愛買吉安板新店（臺北縣板橋市│交易失敗            │
│    │        │四川路1段389號）            │                    │
├──┼────┼──────────────┼──────────┤
│ 4  │21時30分│YCC SHOPPING（網路交易）    │交易失敗            │
├──┴───────────────────┴──────────┤
│（二）發卡銀行：台北富邦銀行，卡號：0000-0000-0000-0000號         │
├──┬────┬──────────────┬──────────┤
│編號│刷卡日期│特約商店                    │消費金額            │
├──┼────┼──────────────┼──────────┤
│ 5  │20時44分│愛買吉安板新店（臺北縣板橋市│18,900元            │
│    │        │四川路1段389號）            │                    │
├──┼────┼──────────────┼──────────┤
│ 6  │20時46分│同上                        │6,980元             │
├──┼────┼──────────────┼──────────┤
│ 7  │21時16分│金昱興珠寶銀樓              │交易失敗            │
├──┴───────────────────┴──────────┤
│（三）發卡銀行：美商花旗銀行，卡號：0000000000000000號            │
├──┬────┬──────────────┬──────────┤
│編號│刷卡日期│特約商店                    │消費金額            │
├──┼────┼──────────────┼──────────┤
│ 8  │21時17分│金昱興珠寶銀樓              │交易取消            │
└──┴────┴──────────────┴──────────┘

司法院資訊處製作；財團法人民間司法改革基金會備份。
